臺灣新北地方法院刑事判決　　　　　　 109年度訴字第1415號
公　訴　人　臺灣新北地方檢察署檢察官
被　　　告　楊家成




選任辯護人　程蘊霞律師
上列被告因毒品危害防制條例案件，經檢察官提起公訴（109 年
度偵字第24594號），本院判決如下：
    主  文
楊家成無罪。
    事  實
一、公訴意旨略以：被告楊家成基於販賣第四級毒品以營利之不
    確定故意，因蔡○○（民國92年11月生，年籍姓名詳卷）先
    於109年2月6日16時29分許詢問被告是否有毒品咖啡包可購
    買，被告隨即允諾，雙方達成協議後，被告即於109年2月6
    日7時11分許，在新北市○○區○○路00號之OK便利商店，
    以新臺幣(下同)1,500元之代價，販售毒品咖啡包4包與蔡○
    ○。因認被告涉犯毒品危害防制條例第4條第6項、第4項之
    販賣第四級毒品未遂罪嫌等語。
二、按犯罪事實應依證據認定之，無證據不得認定犯罪事實，又
    不能證明被告犯罪者，應諭知無罪之判決，刑事訴訟法第15
    4 條第2 項、第301 條第1 項分別定有明文。次按，事實之
    認定，應憑證據，如未能發現相當證據，或證據不足以證明
    ，自不能以推測或擬制之方法，為裁判基礎。又認定犯罪事
    實，所憑之證據，雖不以直接證據為限，間接證據亦包括在
    內，然無論直接或間接證據，其為訴訟上之證明，須於通常
    一般之人均不致於有所懷疑，而得確信其為真實之程度者，
    始得據之為有罪之認定，倘其證明尚未達到此一程度，而有
    合理性懷疑之存在時，無從使事實審法院得有罪之確信時，
    即應由法院為諭知被告無罪之判決。另購毒者所稱向某人買
    受毒品之指證，不得作為有罪判決之唯一證據，仍須調查其
    他必要之證據，以察其是否與事實相符。良以購毒者供出毒
    品來源，因而查獲其他正犯或共犯者，法律規定得減輕或免
    除其刑，其有為邀輕典而為不實陳述之可能，是購毒者供述
    之憑信性本不及於一般人，則其所證向某人購買毒品之供述
    ，必須有補強證據，以擔保其供述之真實性（最高法院95年
    度台上字第4023號判決意旨參照）。又事實審法院對於證據
    之取捨，依法雖有自由判斷之權，然積極證據不足以證明犯
    罪事實時，被告之抗辯或反證縱屬虛偽，仍不能以此資為積
    極證據應予採信之理由（最高法院30年上字第482號判例要
    旨參照）。
三、公訴意旨認被告涉有上揭犯嫌，無非係以：證人蔡○○於警
    詢、偵查中之證述及被告與證人蔡○○間微信之對話紀錄截
    圖8張等件為其論據。然訊據被告堅決否認有何公訴人所指
    上開犯行，並辯稱：伊案發前因受證人蔡○○之母委託找尋
    證人蔡○○，才會以交易毒品咖啡包名義與證人蔡○○聯繫
    ，目的係為引誘證人蔡○○出面，但案發時伊實際上並未攜
    帶毒品咖啡包到場與證人蔡○○進行交易，亦未自證人蔡○
    ○取得任何價款等語。經查：
（一）被告確有於案發時、地與證人蔡○○碰面乙節，業經被告
      坦承不諱，核與證人蔡○○所為證述完全相符，此部分事
      實堪信為真。又被告到庭既自承：案發前有以約定毒品咖
      啡包交易名義作為雙方碰面目的等語（見本院卷第58頁）
      ，被告亦不否認卷附微信對話係其案發前與證人蔡○○間
      之聯絡內容以及該次聯絡訊息所載「4 瓶、1500元」部分
      確實針對毒品咖啡包交易之數量、金額所為等語（見偵查
      卷第19 頁，本院卷第278頁），可見雙方案發前有為交易
      毒品咖啡包之約定，並以此作為彼此碰面之名義無訛。是
      以，雙方既以交易毒品咖啡包之方式約定碰面，又雙方確
      實已依約到場碰面，而參以彼此間微信對話內容，除提及
      交易數量、金額及碰面地點外，並未見有何論及他事（見
      偵查卷第19至22頁），況依證人蔡○○於審理中證稱：案
      發時我們確實有完成交易，被告有交付4 包毒品咖啡包給
      我，我也有將1500元現金給被告等語明確（見本院卷第19
      8頁），足認雙方應有在案發時地實際進行交易甚明。
（二）然而，關於販賣毒品之品項，乃重要之犯罪構成要件事實
      ，檢察官應負實質說明及舉證之責。本件起訴書之犯罪事
      實欄，就被告此部分所涉販賣毒品之品項，僅空泛記載「
      基於販賣第四級毒品以營利之不確定故意…販售毒品咖啡
      包」（見起訴書第1 頁）；然所謂「第四級毒品」，僅是
      毒品危害防制條例對於毒品之分級用語，在此級別下之毒
      品，計有該條例第2條第2項第4 款所定之二丙烯基巴比妥
      、阿普唑他及其附表四所列其他高達69種相類製品，品項
      甚繁，檢察官未具體指明究竟是何品項，並提出證據證明
      之，難認已盡充分之說明及舉證之責。而關於雙方交易之
      咖啡包內容物究竟為何，則依證人蔡○○到庭具結證稱：
      我不知道這次交易的毒品咖啡包裡面的成分為何，我不確
      定該咖啡包確實含有毒品成分或只是不同於一般咖啡包而
      有些我想要的效果，這是我第一次與被告交易，這次所拿
      到的咖啡包與我向其他人買的毒品咖啡包之包裝不一樣；
      我拿到4包毒品咖啡包後，全部轉讓給我的朋友喝掉了，
      我都沒有喝，我在交付給我朋友之前，也沒有將從被告那
      邊拿來的毒品咖啡包拆開確認過，我無法確認我拿到的咖
      啡包是否含有毒品成分，我的朋友也沒有告訴我他們喝之
      後的感覺，所以我不清楚該次交易的咖啡包施用後效果為
      何，我是透過買毒品咖啡包的暗語「酒」去詢問，如果對
      方有回答，代表被方有相關毒品咖啡包可以賣我等語（見
      本院卷第197、200、273、274頁），益徵證人蔡○○對於
      雙方上開交易咖啡包之真正成分毫無所悉，僅單純依其與
      被告事前聯繫毒品咖啡包之暗語，去推測實際取得咖啡包
      含有毒品之可能性，顯難以證明上開咖啡包究竟含有何種
      毒品成分。縱使依照雙方約定本件咖啡包交易價格有異於
      一般正常咖啡包行情，惟其協議價格之達成，或因使用效
      果稍有不同，或因賣家刻意吹噓，影響因素非可一概而論
      ，即令上開咖啡包，或添加某不明藥物成分，可使飲用者
      產生興奮、衝動等反應，致其價格較一般咖啡包為高，惟
      於無證據足認所添加之藥物屬毒品危害防制條例所定毒品
      之情況下，尚難率以販毒重罪相繩。
（三）再者，證人蔡○○既未曾因施用或轉讓上開交易咖啡包而
      查獲在案，其係因他案施用毒品犯行遭警查扣手機後，逐
      一清查證人蔡○○手機內他案案發前通話內容之所有交易
      來源對象資料，方由其指認出本案被告而來，證人蔡○○
      既已到庭表明本件交易咖啡包顯與另案施用毒品咖啡包犯
      行無涉等語（見本院卷第200頁），又本案亦非當場查獲
      ，以致檢警未能扣得相關毒品咖啡包可佐，則證人蔡○○
      基於他案施用毒品犯行因供出毒品來源而可獲輕典之故，
      為擔保其陳述證言之真實性，仍應認為有以補強證據佐證
      之必要性，況證人蔡○○並未拆開確認本件所取得咖啡包
      ，亦未實際施用過，自不能單憑證人蔡○○片面推測之詞
      ，遽為不利於被告之認定，然綜觀全案卷證資料，檢察官
      除證人蔡○○之指證外，並無任何足資補強證據可佐，本
      院無從僅憑咖啡包買家證人蔡○○之單一指證，即率然推
      論被告確有販賣含「毒品成分」咖啡包之犯行。
四、綜上所述，檢察官所舉事證，尚難使本院達於通常一般之人
    均不致有所懷疑，而得確信為真實之程度，根據「罪證有疑
    、利於被告」之證據法則，本院即不得遽為不利於被告之認
    定，應認被告被訴販賣第四級毒品未遂犯行，尚屬無法證明
    ，應諭知無罪之判決。
據上論斷，依刑事訴訟法第301 條第1 項前段，判決如主文。
本案經檢察官王佑瑜提起公訴，檢察官黃明絹、陳炎辰到庭執行
職務。
中    華    民    國   110    年    10    月    28    日
                  刑事第十五庭審判長  法  官  黃  湘  瑩
　
                                      法  官  游  涵  歆
　
                                      法  官  梁  世  樺
上列正本證明與原本無異。
如不服本判決，應於判決送達後20日內敘明上訴理由，向本院提
出上訴狀 (應附繕本) ，上訴於臺灣高等法院。其未敘述上訴理
由者，應於上訴期間屆滿後20日內向本院補提理由書「切勿逕送
上級法院」。
                                      書記官  廖  宮  仕
中    華    民    國   110    年    10    月    28    日